臺灣彰化地方法院民事裁定
110年度司繼字第1383號
聲  請  人  許志諭  


關 係 人    林助信律師

關 係 人    財政部國有財產署中區分署

法定代理人  趙子賢  
上列聲請人聲請對被繼承人洪淑美選任遺產管理人事件，本院裁
定如下：
    主  文
選任林助信律師為被繼承人洪淑美（民國00年0月00日生，身分
證統一編號：Z000000000號，生前籍設：彰化縣○○鎮○○路○段000
號，民國108年10月19日死亡）之遺產管理人。
准對被繼承人洪淑美之繼承人為承認繼承之公示催告。
被繼承人洪淑美之大陸地區以外之繼承人，應自本公示催告公告
於司法院網站之翌日起，1年內承認繼承。上述期限屆滿而無繼
承人承認繼承時，被繼承人之遺產，於清償債權並交付遺贈物後
，如有賸餘即歸屬國庫。
程序費用新臺幣壹仟元由被繼承人洪淑美之遺產負擔。
    理  由
一、聲請意旨略以：聲請人為被繼承人洪淑美之債權人，被繼承
    人於民國108年10月19日死亡，全體繼承人均已聲明拋棄繼
    承。被繼承人遺有土地，土地之第一順位抵押權人前聲請為
    被繼承人選任遺產管理人，經選任楊錫謀為遺產管理人，惟
    楊錫謀日前已死亡，因聲請人對被繼承人尚有債權未受償，
    被繼承人亦有遺產可供強制執行，聲請人為行使債權，為此
    聲請選任被繼承人洪淑美之遺產管理人等語，並提出抵押權
    設定契約書影本、本票影本、本院109年度司繼字第677號家
    事事件公告、本院民事執行處函影本等件為證。
二、按先順序繼承人均拋棄其繼承權時，由次順序之繼承人繼承
    。其次順序繼承人有無不明或第四順序之繼承人均拋棄其繼
    承權者，準用關於無人承認繼承之規定，民法第1176條第6
    項定有明文。次按繼承開始時，繼承人之有無不明者，由親
    屬會議於1個月內選定遺產管理人，並將繼承開始及選定遺
    產管理人之事由，向法院報明；親屬會議依前條規定為報明
    後，法院應依公示催告程序，定6個月以上之期限，公告繼
    承人，命其於期限內承認繼承；無親屬會議或親屬會議未於
    前條所定期限內選定遺產管理人者，利害關係人或檢察官，
    得聲請法院選任遺產管理人，並由法院依前項規定為公示催
    告，此為民法第1177條、第1178條所明定。又按失蹤人財產
    管理事件之規定，除法律別有規定外，於遺產管理人、遺囑
    執行人及其他法院選任財產管理人準用之。失蹤人未置財產
    管理人者，其財產管理人依下列順序定之：一配偶。二父母
    。三成年子女。四與失蹤人同居之祖父母。五家長。不能依
    前項規定定財產管理人時，法院得因利害關係人或檢察官之
    聲請，選任財產管理人。財產管理人之權限，因死亡、受監
    護、輔助或破產之宣告或其他原因消滅者，準用前二項之規
    定，家事事件法第141條、第143條亦分別定有明文。是於原
    遺產管理人死亡時，法院自得依聲請選任遺產管理人，續行
    遺產管理事務。
三、經查，被繼承人洪淑美於繼承開始時，依民法第1138條所定
    之繼承人均已拋棄繼承權，亦無親屬會議於法定期限內選定
    遺產管理人，三信商業銀行股份有限公司前聲請為被繼承人
    選任遺產管理人，經本院109年度司繼字第677號裁定選任楊
    錫謀為遺產管理人，惟楊錫謀於110年5月30日死亡，聲請人
    以利害關係人即債權人身分聲請為被繼承人選任遺產管理人
　　，依法即屬有據，本件自有選任遺產管理人之必要。又選任
    遺產管理人，首在考慮其適切性，即除管理遺產須公平外，
    應以對遺產遺債情況瞭解較深，或對遺產管理事務有專業能
    力者為優先選任。查被繼承人尚遺有不動產須賴遺產管理人
    管理該事務，經本院函請彰化律師公會推薦律師擔任遺產管
    理人，業經該會推薦林助信律師擔任，此有彰化律師公會函
    1件在卷可稽。審酌林助信律師為執業律師，具有法律專業
    知識及能力，並有多年執業經驗，卷內亦無其與遺產事務有
    利害關係等不適宜擔任遺產管理人之情形，應不致有利害偏
    頗之虞，本院認選任林助信律師為被繼承人洪淑美之遺產管
    理人應為適當，依法選任之並為承認繼承之公示催告，裁定
    如主文所示。
四、又若無該被繼承人之繼承人承認繼承，其遺產於清償債權，
    並交付遺贈物後，如有賸餘，歸屬國庫。從而國有財產署依
    國有財產法第9條之規定，對被繼承人之財產具有期待利益
    ；且非公用財產，以國有財產局（現為國有財產署）為管理
    機關，民法第1185條、國有財產法第12條分別定有明文，國
    有財產署依法係非公用財產之管理機關，自與本件有利害關
    係，是本院依職權併予通知，附此說明。
五、另依民法1179、1180條、家事事件法第140條，遺產管理人
    有下列職務及義務：一、編製遺產清冊。二、為保存遺產必
    要之處置。三、聲請法院依公示催告程序，限定一年以上之
    期間，公告被繼承人之債權人及受遺贈人，命其於該期間內
    報明債權及為願受遺贈與否之聲明，被繼承人之債權人及受
    遺贈人為管理人所已知者，應分別通知之。四、清償債權或
    交付遺贈物。五、有繼承人承認繼承或遺產歸屬國庫時，為
    遺產之移交。前項第一款所定之遺產清冊，管理人應於就職
    後三個月內編製之；第四款所定債權之清償，應先於遺贈物
    之交付，為清償債權或交付遺贈物之必要，管理人經親屬會
    議之同意，得變賣遺產。遺產管理人，因親屬會議，被繼承
    人之債權人或受遺贈人之請求，應報告或說明遺產之狀況。
    法院選任之遺產管理人於職務執行完畢後，應向法院陳報處
    理遺產之狀況並提出有關文件，附此敘明。
六、依家事事件法第127條第4項規定，裁定如主文。
七、如對本裁定抗告，須於裁定送達後10日之不變期間內，向本
    院提出抗告狀，並繳納抗告費新臺幣1,000元。
中　　華　　民　　國　　110 　年　　11　　月　　30　　日
                  家事法庭      司法事務官　曾怡華